臺灣高等法院刑事判決
110年度侵上訴字第223號
上  訴  人  臺灣新北地方檢察署檢察官
上  訴  人  
即  被  告  AD000-A109667A（姓名年籍詳卷）
選任辯護人  黃俊六律師(法扶律師)          
上列上訴人因被告家暴妨害性自主等案件，不服臺灣新北地方法
院110年度侵訴字第55號，中華民國110年9月22日第一審判決（
起訴案號：臺灣新北地方檢察署110年度偵字第10531號），提起
上訴，本院判決如下：
    主  文
上訴駁回。
    事  實
一、代號AD000-A109667A號之男子（真實姓名年籍詳卷，下稱A
    男）為成年人，其係代號AD000-A109667號女子（民國96年9
     月生，真實姓名年籍詳卷，下稱A女）之父，並與A女同住
    在新北市○○區住處（地址詳卷），2人具有家庭暴力防治法
    第3條第3款所稱之家庭成員關係。A男明知A女為12歲以上未
    滿18歲之少年，竟基於對少年乘機猥褻之犯意，於109年12
    月21日晚間11時至12時許間，在其上開住處與A女同寢之房
    間內，乘A女熟睡而不知抗拒之際，脫掉A女之外褲及內褲後
    ，接續以舌頭舔A女下體及以手摸A女大腿，此間A女因察覺
    有異而清醒，雖見A男正以舌頭舔其下體，然未與A男交談或
    有任何動作、反應，以致A男以上開方式對A女為乘機猥褻行
    為約20分鐘得逞，最終因A女穿回其外褲及內褲，始知悉A女
    業已清醒而未繼續其行為。嗣A女於翌（22）日上學時，因
    代號AD000-A109667B、AD000-A109667C號之A女同學（真實
    姓名年籍均詳卷，以下分別稱為B女、C女），在A女之鉛筆
    盒內發現A女先前所寫之紙條，於閱讀紙條所載內容後，懷
    疑A女曾遭A男性侵害一事，即將此事告知代號AD000-A10966
    7E號之A女導師（真實姓名年籍詳卷，下稱E女），經E女詢
    問A女為初步確認並通知社工到校，再由社工陪同A女報警處
    理，始悉上情。
二、案經A女訴由新北市政府警察局婦幼警察隊報告臺灣新北地
    方檢察署檢察官偵查起訴。 
    理  由
甲、程序事項：
    按性侵害犯罪防治法所稱性侵害犯罪，係指觸犯刑法第221 
    條至第227條、第228條、第229條、第332條第2項第2款、第
    334條第2項第2款、第348條第2項第1款及其特別法之罪；又
    行政機關、司法機關及軍法機關所製作必須公示之文書，不
    得揭露被害人之姓名、出生年月日、住居所及其他足資識別
    被害人身分之資訊。性侵害犯罪防治法第2條第1項、第12條
    第2項分別定有明文。另性侵害犯罪防治法第12條所定其他
    足資識別被害人身分之資訊，包括被害人照片或影像、聲音
    、住址、親屬姓名或其關係、就讀學校與班級或工作場所等
    個人基本資料，性侵害犯罪防治法施行細則第6條亦有明定
    。查本件被告A男既因觸犯兒童及少年福利與權益保障法第1
    12條第1項前段、刑法第225條第2項之成年人故意對少年犯
    乘機猥褻等罪，經檢察官提起公訴，核與性侵害犯罪防治法
    第2條第1項規定之性侵害犯罪定義相符，因本院所製作之本
    案判決係屬必須公示之文書，為避免被害人A女之身分遭揭
    露，依上開規定，對於被害人A女、其父即被告A男、其同學
    B女、C女及D女、其導師E女及其祖母F女之姓名年籍資料等
    足資識別被害人A女身分之資訊，均予以隱匿並註明參照卷
    內事證。
乙、有罪部分：
壹、證據能力之認定：
一、證人A女、B女、C女、E女、F女於警詢中所為陳述，為被告
    以外之人於審判外之陳述，屬傳聞證據，而被告之選任辯護
    人於本院準備程序中就證人A女、B女、C女、E女、F女於警
    詢中陳述之證據能力提出爭執（見本院卷第87至88頁），本
    院審酌該等陳述作成之狀況，認上開證人於警詢所為之陳述
    ，尚與刑事訴訟法第159條之2或第159條之3所定情形不相符
    合，復查無其他得例外取得證據能力之法律依據，前開證據
    方法應予排除，不得作為本案證明被告有罪之依據。
二、至辯護人雖稱告訴代理人高素貞律師於原審審理時所為之陳
    述，無證據能力等語（見本院卷第150頁）。惟查，告訴代
    理人高素貞律師於原審審理時所為之陳述，非屬審判外之陳
    述，自非傳聞證據，而有證據能力。
三、按在外觀上以文書形式存在之證據資料，依其證據方法與待
    證事實之關聯性，可分為「供述證據」及「非供述證據」。
    如以文書記載內容之意義作為證據方法者，其性質屬於書證
    ，其上所載之內容屬於「供述證據」（例如書面之陳述）；
    至於以文書之物理存在（包括型態、性質）為證據方法時，
    其性質則屬於物證，為「非供述證據」（例如恐嚇信、偽造
    之文書等）。前者，如屬被告以外之人於審判外之書面陳述
    ，其有無證據能力，應視是否合於刑事訴訟法第159條之1至
    第159條之5有關傳聞法則例外規定決定；後者，因係「物證
    」而非屬於供述證據，自無傳聞法則規定之適用，祇須合法
    取得，並於審判期日經合法調查，即可容許為證據（最高法
    院102年台上字第1124號、104年度台上字第2153號判決意旨
    參照）。本件檢察官起訴書證據清單編號5所指「證人B女發
    現之紙條4張」（見偵字不公開卷第24頁），辯護人主張該
    紙條4張並非現場寫的，是以前就寫好的，無證據能力等語
    （見本院卷第89、153頁）。然查，證人A女於原審審理時已
    證稱：這些紙條是案發之前寫的等語（見原審卷第81頁），
    是上開紙條4張既非證人A女供述本案之案發過程，自非以其
    上記載內容之意義作為證據方法，則本案檢察官應係以其物
    理存在作為證據方法，用以證明該紙條4張為證人B女所發現
    之物，自屬於物證而非供述證據，而無同法第159條之4規定
    之適用。又上開紙條4張，既經原審、本院於審判期日，均
    依刑事訴訟法第164條第1項、第2項規定，行證據調查程序
    時提示供檢察官、上訴人即被告A男（下稱被告）及其辯護
    人使其辨認並告以要旨（見原審卷第103頁；本院卷第153頁
    ），合法踐履證據調查程序，自得採為證據。至該等文書之
    真實性及證明力如何，應由本院綜合全卷事證而為判斷，併
    此敘明。
四、再按被告以外之人於審判外之言詞或書面陳述，除法律有規
    定者外，不得作為證據。被告以外之人於審判外之陳述，雖
    不符同法第159條之1至第159條之4之規定，而經當事人於審
    判程序同意作為證據，法院審酌該言詞陳述或書面陳述作成
    時之情況，認為適當者，亦得為證據；當事人、代理人或辯
    護人於法院調查證據時，知有第159條第1項不得為證據之情
    形，而未於言詞辯論終結前聲明異議者，視為有前項之同意
    ，刑事訴訟法第159條第1項、第159條之5第1項、第2項分別
    定有明文。本判決下列所引用之被告以外之人於審判外所為
    之陳述，除前揭說明外，均經本院依法踐行調查證據程序，
    且檢察官、被告及辯護人於本院審理時，均不爭執證據能力
    ，亦未於言詞辯論終結前聲明異議，本院審酌上開言詞及書
    面陳述作成時之情況，並無違法取證之瑕疵及證明力過低等
    情，且與本案之待證事實具關聯性，認以之作為證據為適當
    ，依上開規定，自均具有證據能力。
五、本判決所引用之其餘非供述證據，除前揭說明外，並無證據
    顯示係公務員違背法定程序所取得，亦無顯不可信之情況，
    且經本院於審理期日逐一提示而為合法調查，自均得作為本
    案認定犯罪事實之證據。　　
貳、認定被告犯罪事實所憑之證據及理由：　　
一、訊據被告固坦承與A女係父女關係，且於案發時間有與A女同睡於上開房間之事實，惟矢口否認有何成年人故意對少年乘機猥褻之犯行，辯稱：A女在地板打地舖，我睡床上，我沒有做起訴書起訴的事情，我有心臟病，不會去摸她等語。而被告之選任辯護人復執以本件被告犯行欠缺直接證據，物證幾乎只有紙條4張，是否具有證明力，尚有存疑；且證人A女之證述並無補強證據，證人B女、C女及E女之證詞僅係累積證據，並無補強證據適格等詞為被告辯護。
二、經查：
  ㈠被告為A女之父而知悉A女之年紀，又被告於109年12月間係與
    A女同住在新北市○○區住處，且同睡於上開房間，由被告睡
    床上，A女在地板打地舖等情，業據被告於警詢及偵查中供
    認在卷（見偵字卷第14至15、73至74頁），核與證人即告訴
    人A女於偵查中之證述相符（見他字卷第13頁），並有被告
    與A女之代號與真實姓名對照表在卷可查（見偵字不公開卷
    第1至2頁），此部分事實，首堪認定。
  ㈡次查，證人A女於偵查中證稱：109年12月某日晚上，被告趁
    我睡覺脫掉我的褲子，他用舌頭舔我下面，還摸我大腿，我
    當時本來在睡覺，後來感覺很奇怪，褲子好像被脫掉，我就
    醒了，醒來時看到被告在舔我下面，後來因為不想讓他繼續
    ，我就直接穿起褲子跟內褲，被告直接倒回他床上。我不開
    心有寫紙條放在鉛筆盒裡面，剛好被我的國中同學看到，後
    來有跟老師講，老師放學就找我等語（見他字卷第13至16頁
    ），於原審審理時證稱：我在警詢說於109年12月21日晚上1
    1、12時的時候，在住處我睡著後感覺有人舔我重要部位，
    然後我就清醒了，我本來睡著前有穿衣服、褲子、內褲，褲
    子跟內褲都被被告脫掉了，只剩下上衣跟內衣等語是真的，
    就我記憶所及，被告當時舔我的下體及手摸大腿大概持續20
    分鐘。我翻身穿褲子，被告就沒有繼續，我當時沒有對被告
    做什麼反應，因為怕會被打或被踢等語（見原審卷第79、80
    、86頁），綜觀上開證人A女於檢察官偵訊、原審審理時之
    證詞，業已明確指證其於109年12月21日晚間11時至12時許
    間，在與被告同寢之房間內本已熟睡，因感覺其下體遭舔而
    清醒，雖發現其內褲及外褲均已遭脫去，並見被告正持續以
    舌頭舔其下體及以手摸其大腿，然未與被告對話或有任何反
    應，期間長達約20分鐘，最終因其穿回內褲及外褲，被告始
    停止上開行為，嗣於翌日上學時，經其國中同學在其鉛筆盒
    內發現紙條後，將所見紙條內容告知班導等節，其就被告對
    其所為之猥褻行為，不論係時間、地點、方式等客觀情境，
    前後指述大致相符，內容亦合理、明確，並無重大出入之瑕
    疵可指。
  ㈢關於證人A女案發後之情緒反應及本案揭露通報過程，足以補
    強證人A女之證述：
  ⒈證人B女於偵查中證稱：因為A女交換禮物，有筆她放鉛筆盒
    ，我跟她要筆來看，她說在鉛筆盒裡面，我自己去開她的鉛
    筆盒，紙條原本可能放在旁邊，我指甲勾到紙條，紙條掉下
    來，我就瞄到上面有比較敏感的字眼，寫她被摸大腿，她不
    想要出生在這個家庭，好像還有她被打，我看到就把紙條讀
    完，再找鉛筆盒看有沒有其他張，全部找出來後我再拿出來
    給C女看，我們有先放回去，再一起去找E女等語（見偵字卷
    第61、62頁）；證人C女於偵查中證稱：上音樂課的時候，
    我跟B女向A女借鉛筆盒，我們在翻鉛筆盒時便條紙掉出來，
    看到便條紙上面寫A女爸爸叫什麼名字，還有寫她爸爸摸她
    大腿、趁她睡覺的時候脫她褲子，我們先放回去，下課時再
    去向E女講等語（見偵字卷第63頁），可知證人B女、C女因
    向被害人A女商借鉛筆盒，並在該鉛筆盒內發現A女所寫之紙
    條後，見有疑似被害人A女受害之內容，即於下課時告知證
    人E女上情，核與證人A女所述係B女、C女在其鉛筆盒內發現
    所寫紙條內容，並將此事告知E女之過程相符。
  ⒉又證人E女於偵查中證稱：我是A女的班導，有一次打掃時間
    ，B女、C女來辦公室找我，她們說耶誕節的交換禮物，有要
    A女的鉛筆盒來看，發現摸大腿的事，我等全班離開，在走
    廊上問A女，說有同學發現這樣的紙條，問A女摸大腿的人是
    爸爸嗎？A女就凝視前方掉眼淚，我問真的是爸爸嗎？A女點
    頭。我感覺A女說的好像是真的，因為從A女哭泣、傷心的感
    覺，我覺得事情有點嚴重，我覺得A女當時情緒有點激動，
    我就把A女帶進教室，我說會幫A女，請A女跟我說，我知道A
    女頭腦不是很靈光，所以我就直接、明白、仔細地問「爸爸
    是只有摸妳嗎？」、「爸爸的生殖器有沒有放到妳尿尿的地
    方跟肛門的中間？」、「有沒有進去？」，A女說「沒有」
    ，我接著問爸爸是否會摸她，A女說會摸她全身。我之後就
    請A女書包整理好，我帶她去輔導室。我記得A女在我旁邊，
    在走路的過程中，我問A女是怎麼樣的情境，A女睡在地板，
    爸爸睡在雙人床，半夜爸爸會從雙人床下來摸A女，我想我
    能幫的很少，所以我就請輔導室的老師幫忙，我陪到6點多
    等社工過來，因為她需要立刻被安置，等社工來之後我才離
    開等語（見偵字卷第63至65頁）。綜觀上開證述，可知證人
    E女經證人B女、C女告知卷附紙條所載內容後，即於放學後
    詢問被害人A女詳情，其於被害人A女陳述遭被告「摸大腿」
    、「摸全身」之過程中，見被害人A女有哭泣、傷心及情緒
    激動等反應，進而認定被害人A女所述遭被告侵害一情應為
    事實，並揭發本案，觀諸被害人A女此等案發後之反應，與
    遭受性侵害者通常僅會選擇較為信賴之人述說，且提及性侵
    害過程時之情緒通常激動、難過之經驗法則相符。
  ⒊再參酌證人A女於原審審理時證稱：檢察官提示的4張紙條，
    這是被告之前也有摸過我的身體，我很不舒服寫來的情緒反
    應，距離109年12月21日大概隔1、2個月在輔仁大學的7-11 
    寫的，這4張紙條上面提到被告屢次趁我晚上睡覺時脫我褲
    子，用髒手碰我重要部位，用舌頭舔我重要部位，是被告常
    常會對我做的事情，109年12月22日被同學發現紙條前一天
    晚上被告對我做的事情，也是像紙條裡面寫的這些事情，我
    沒有向同學、阿公、阿嬤講我寫紙條，在被同學發現之前，
    沒有人知道我寫這些紙條等語（見本院卷第86、88至92頁）
    ，則倘若證人A女確實有心誣指被告，大可於事發後四處向
    他人甚或員警揭露被告對其猥褻之事，毋須由同學發現其所
    書寫紙條而向證人E女報告後，始被動向證人E女說出進而揭
    露本案。且觀諸證人A女在卷附紙條上所寫「每次放學回家
    都要摸大腿」、「趁我睡覺時托（按應為『脫』，下同）我褲
    子」、「也用他的臭死的舌頭舔我重要部位」等內容（見偵
    字不公開卷第24頁），雖非針對其指訴被告本案於109年12
    月21日晚間之行為，然明確表示被告於該晚對其所為，亦與
    上開卷附紙條所載行為相同，再參諸證人A女於上開紙條上
    所寫：「為什麼我要出生到○○○這個爸爸家」、「我忍受那
    麼多年而我狠決不會放下」、「他該死該死，我已經受不了
    這個家」、「如果我有了自己家庭那麼我要怎麼跟對象說此
    這件事」、「說來說去都是死王八蛋害我有陰影」等內容，
    顯見證人A女對被告確實心懷怨恨，並因此擔憂日後與他人
    交往之嚴重影響，衡情若非被告確有對其為前揭猥褻行為，
    豈可能對親生父親之被告積怨至此？益徵證人A女前揭證述
    被告對其所為之侵害行為確有此事，係屬可採。至辯護人雖
    辯稱證人B女、C女及E女之證詞僅係累積證據，並無補強證
    據適格等語，然查，證人B女、C女及E女上開證述係證明被
    害人A女案發後之情緒反應及本案揭露通報過程，其等證詞
    尚非聽聞自被害人陳述案發經過者，自不屬於與被害人之陳
    述具同一性之累積證據，辯護人上開所辯，尚有誤解。
  ㈣辯護人雖又稱依證人E女之證述，可知被害人A女不是很正常的小孩，被告亦曾敘及A女在家裡常亂寫有關外星人事情的紙條，是A女所為證述及書寫紙條所載之內容是否可信，顯然有疑等語。然觀諸證人E女於偵查中已證稱：我後來有發現A女有異常的語言理解能力，好像比較弱一點，認為A女是否需要轉介到語言學習中心，她對於意思瞭解部分比較有問題，後來經鑑定發現，她可以背誦國文、英文，但對於人話、人際關係的理解力有問題，所以A女上課的時候經常舉手，就講她自己的事情，但A女可能不太清楚大家對她的發言覺得太遠了，不一定想花這麼多時間去聽，她也比較常站起來走動，我有請她坐下來等語（見偵卷第63、64頁），可知被害人A女僅係語言及人際關係之理解能力較弱，其他則無異常之處，參以證人A女於原審審理作證時，對於檢察官、辯護人及法院之提問均能充分理解、切題應答，顯見其智能及精神狀態均屬正常，是辯護人此部分辯護意旨，顯與客觀事實不符，無從據此推翻證人A女前揭證述之憑信性。
  ㈤至證人即被告之母F女於原審審理時雖證稱其不知被告有侵害
    A女一事，亦未聽聞A女提及曾遭被告摸胸部及下體等語（見
    原審卷第95至96頁），而與證人A女於偵查中證稱：曾向F女
    說遭被告摸胸部乙事，F女叫我不要離被告太近等語（見他
    字卷第15頁）不相符合，然證人A女上開證述本案遭被告猥
    褻等情，已有前揭補強證據佐證其所述確屬信實，業如前述
    ，而證人F女既為被告之母，無法排除其因愛子之心而有迴
    護被告之可能性，是尚難據此即認證人A女所言不實，而為
    有利於被告之認定。
三、辯護人於本院審理時雖聲請將告訴人送由國立臺灣大學醫學
    院附設醫院進行精神鑑定，待證事實為告訴人本案所指訴是
    否為報復行為（見本院卷第73頁）；辯護人於本院審理時另
    聲請將被告及告訴人送由法務部調查局進行測謊鑑定，以證
    明被告並無本件犯行（見本院卷第71、90、154頁）。然查
    ：
　㈠如前所述，參諸告訴人於原審審理作證時，對於檢察官、辯
    護人及法院之提問均能充分理解、切題應答，顯見其智能及
    精神狀態均屬正常，且其本案指訴遭被告猥褻等情，亦有前
    揭補強證據佐證其所述確屬信實，是辯護人請求將告訴人進
    行精神鑑定，本院認無調查之必要，應予駁回。
  ㈡次按測謊鑑定為調查證據方法之一種，審理事實之法院本得
    斟酌案內一切情形，自由裁量以鑑定或其他適當方法調查證
    據（最高法院94年度台上字第6803號判決意旨參照）；又測
    謊所得之證據，固非不得參酌其他證據以判斷待證事實，然
    無論施測方或受測方，抑或測謊設備，仍不能謂無可能之變
    數存在，自難認足以作為唯一及絕對之依據（最高法院98年
    度台上字第3439號判決意旨參照）。而被告是否有上揭成年
    人故意對少年犯乘機猥褻犯行，業已詳細審認論述如前，要
    無從僅據測謊鑑定之結果即為被告有利或不利之認定，且被
    告因中度智能障礙而領有身心障礙證明，其理解及溝通能力
    不利測謊鑑定，故不宜對被告實施測謊一節，此有內政部警
    政署刑事警察局110年4月16日刑鑑字第1100038010號函1份
    存卷可佐（見偵字卷第97頁），是辯護人請求將被告及告訴
    人進行測謊鑑定，本院認無調查之必要，亦應予駁回。
四、綜上，被告及其辯護人前開所為之辯解，委無足取。本件事
    證明確，被告上揭犯行足可認定，應依法論科。
參、論罪部分：
一、家庭暴力防治法第2條定義之「家庭暴力」，是指家庭成員
    間實施身體或精神上不法侵害行為，而「家庭暴力罪」，是
    指家庭成員間故意實施家庭暴力行為而成立其他法律所規定
    之犯罪。本案被告為被害人A女之父，且於上開期間同住在
    新北市新莊區住處，2人間具有家庭暴力防治法第3條第3款
    所定義之家庭成員關係，則被告對被害人A女所犯本案不法
    侵害行為，係屬於家庭暴力行為，構成家庭暴力防治法所定
    義之家庭暴力罪，但因家庭暴力防治法對於家庭暴力罪並沒
    有科處刑罰之規定，故應依其他法律規定予以論罪科刑。
二、次按刑法所指之「猥褻行為」，係指除性交以外，行為人主
    觀上有滿足自己性（色）慾之意念，而在客觀上施行足以誘
    起他人性（色）慾之舉動或行為者，即足當之。亦即，行為
    人基於滿足個人性慾之主觀意念，所為性交以外之舉動或行
    為，依一般社會通念，足以引起、滿足或發洩性慾，而使被
    害人感到嫌惡或恐懼之一切行為而言（最高法院110年度台
    上字第1532號、第1957號判決意旨參照）。又刑法第225條
    乘機猥褻罪之規範本質，乃指有精神、身體障礙、心智缺陷
    或相類情形之人於被侵害時，因處於不能或不知抗拒之狀態
    ，而無表達其自主意思之可能，刑法乃予規範，以保護該等
    人之性自主決定權，此乃屬擬制之性自主意願，即經由法律
    規範補足其拒絕意思。如行為人於案發時之主觀態度係將該
    等被害人當成滿足性慾之客體，被害人非處於自主決定之性
    主體地位，即屬侵害其之性自主決定權；所謂其他相類之情
    形，不能或不知抗拒而為猥褻之行為之規定，係指行為人利
    用被害人因精神、身體障礙或心智缺陷以外之情形，例如昏
    睡、酒醉或自行服用藥物而陷於昏迷等原因，導致被害人無
    意識、辨別能力顯著減低或行動能力受限，處於不能或不知
    抗拒之狀態，而對被害人為猥褻之行為（最高法院108年台
    上字第626號、100年度台上字第700號判決意旨參照）。經
    查，本案被告係利用被害人A女熟睡而處於不知抗拒狀態之
    際，乘機脫掉被害人A女之外褲及內褲後，持續以舌頭舔被
    害人A女下體及以手摸被害人A女大腿，而接觸女子之私密部
    位，且期間長達約20分鐘，依照一般社會通念，客觀上顯足
    以引起他人之性慾，主觀上亦可滿足、發洩被告個人之性慾
    ，被告所為自屬乘機猥褻行為甚明。
三、又按刑法總則之加重，係概括性之規定，所有罪名均一體適
    用；刑法分則之加重，則係就犯罪類型變更之個別犯罪行為
    予以加重，成為另一獨立之罪名，而兒童及少年福利與權益
    保障法第112條第1項前段「成年人故意對兒童或少年犯罪」
    之加重其刑規定，係對被害人為兒童或少年之特殊要件予以
    加重處罰，乃就犯罪類型變更之個別犯罪行為予以加重，自
    屬刑法分則加重之性質（最高法院107年度台上字第19號判
    決意旨參照），而應論以獨立之罪名。查被害人A女係96年9
     月生，其於被告109年12月21日行為時甫年滿13歲，為12歲
    以上未滿18歲之少年，被告則為滿20歲之成年人等節，有其
    等之個人戶籍資料查詢結果列印資料及被害人A女之代號與
    真實姓名對照表各1份在卷可憑，是核被告所為，係犯兒童
    及少年福利與權益保障法第112條第1項前段、刑法第225條
    第2 項之成年人故意對少年犯乘機猥褻罪，並應依兒童及少
    年福利與權益保障法第112條第1項前段規定加重其刑。公訴
    意旨認被告所為係犯刑法第225條第2項之乘機猥褻罪，容有
    未恰，然起訴之基本事實同一，且本院業於審理時告知被告
    上開罪名，已保障被告之防禦權，爰依法變更起訴法條，原
    判決就此部分漏未敘及，應予補充。
四、被告於上開時、地持續以舌頭舔被害人A女下體及以手摸被害人A女大腿長達約20分鐘之行為，主觀上係基於同一犯意，於密切接近之時間，在同一地點先後實施，且侵害同一法益，各行為之獨立性極為薄弱，在刑法評價上，以視為數個舉動之接續施行，合為包括之一行為予以評價，較為合理，應論以接續犯而為包括之一罪。
肆、駁回上訴（即原判決有罪部分）之理由：
    原審經詳細調查及審理後，基於以上相同之認定，引用兒童
    及少年福利與權益保障法第112條第1項前段，刑法第11條前
    段、第225條第2項等規定為依據，並審酌被告身為被害人A
    女之父親，本應盡其身為人父之照護義務，竭盡心力關懷、
    教養年幼之被害人A女，然竟罔顧人倫，為圖一己性慾之滿
    足，不顧被害人A女於案發時為成長中之少年，性知識及身
    體發育均未臻成熟，恣意對被害人A女為上開乘機猥褻行為
    ，參以被害人A女於原審審理時陳稱：這件事情造成我有時
    不太敢穿短袖、很短的褲子，裙子也不太常穿，也不太敢穿
    比較短的短袖衣服，我還要告我爸爸等語（見原審卷第93、
    94頁），可見被告所為實已造成被害人A女心理上難以磨滅
    之陰影及傷害，甚至於被害人A女作證結束後當場對其恫稱
    ：妳告我沒關係阿，我會告到底等語（見原審卷第93頁），
    其惡劣可見一斑，應予非難，兼衡其犯罪動機、手段、智識
    程度、生活狀況及犯罪後矢口否認犯行之態度等一切情狀，
    量處有期徒刑1年10月。經核原審上開認事用法，均無違誤
    ，量刑亦稱允恰。被告仍執前詞提起上訴，否認犯罪，指摘
    原審判決不當，核無理由，應予駁回。
丙、無罪部分：
壹、公訴意旨另略以：被告於104年9月1日至105年8月31日間某
    時，明知被害人A女當時係未滿12歲之兒童，竟仍基於對兒
    童性騷擾之犯意，在其新北市○○區住處內，趁被害人A女專
    心做事不及抗拒之際，以手觸摸A女之胸部，以此方式對被
    害人A女為性騷擾1次，因認被告涉犯性騷擾防治法第25條第
    1項之乘人不及抗拒性騷擾罪等語。
貳、按犯罪事實應依證據認定之，無證據不得認定犯罪事實；無
    證據能力、未經合法調查之證據，不得作為判斷之依據；不
    能證明被告犯罪或其行為不罰者，應諭知無罪之判決，刑事
    訴訟法第154條第2項、第155條第2項、第301條第1項分別定
    有明文。次按認定不利於被告之事實，須依積極證據，苟積
    極證據不足為不利於被告事實之認定時，即應為有利被告之
    認定，更不必有何有利之證據。又事實之認定，應憑證據，
    如未能發現相當證據，或證據不足以證明，自不能以推測或
    擬制之方法，為裁判基礎；認定犯罪事實，所憑之證據，雖
    不以直接證據為限，間接證據亦包括在內，然無論直接或間
    接證據，其為訴訟上之證明，須於通常一般之人均不致於有
    所懷疑，而得確信其為真實之程度者，始得據之為有罪之認
    定，倘其證明尚未達到此一程度，而有合理性懷疑之存在時
    ，即無從為有罪之認定（最高法院30年上字第816號、40年
    台上字第86號、76年台上字第4986號判例意旨可資參照）。
    況刑事訴訟法第161條第1項亦明定：檢察官就被告犯罪事實
    ，應負舉證責任，並指出證明之方法。是檢察官對於起訴之
    犯罪事實，應負提出證據及說服之實質舉證責任，倘其所提
    出之證據，不足為被告有罪之積極證明，或其指出證明之方
    法，無從說服法院以形成被告有罪之心證，基於無罪推定之
    原則，自應為被告無罪判決之諭知（最高法院92年台上字第
    128號判例亦同此意旨）。且按被害人為證人，與通常一般
    第三人之為證人不同。被害人就被害經過所為之陳述，其目
    的在於使被告受刑事訴追處罰，與被告處於絕對相反之立場
    ，其陳述或不免渲染、誇大，其供述證據之證明力仍較與被
    告無利害關係之一般證人之陳述為薄弱。從而，被害人就被
    害經過之陳述，須就其他方面調查又與事實相符，亦即仍應
    調查其他補強證據以擔保其指證、陳述確有相當之真實性，
    而為通常一般人均不致有所懷疑者，始得採為論罪科刑之依
    據（最高法院95年度台上字第6017號判決意旨參照）。
參、公訴意旨認被告涉有上開乘人不及抗拒性騷擾犯行，無非係
    以被告之供述、告訴人A女之指訴、證人B女、C女、D女、E
    女之證述、刑案現場繪製圖、亞東紀念醫院受理疑似性侵害
    事件驗傷診斷書、證人B女發現之紙條4張、代號與真實姓名
    對照表及個人戶籍資料為其主要論據。
肆、訊據被告堅決否認有何性騷擾犯行，辯稱：我沒有碰過A女
    ，我也沒有可能這樣做等語。而被告之選任辯護人復執以證
    人D女之證言屬與A女陳述具同一性質之累積證據，並不具備
    補強證據之適格，且無其他足以與構成犯罪事實具有關連性
    之證據等詞為被告辯護。
伍、關於證據能力之說明：刑事訴訟法第308條規定：「判決書
    應分別記載其裁判之主文與理由；有罪之判決並應記載犯罪
    事實，且得與理由合併記載。」，同法第310條第1款規定：
    「有罪之判決書，應於理由內分別情形記載左列事項：一、
    認定犯罪事實所憑之證據及其認定之理由。」，及同法第15
    4條第2項規定：「犯罪事實應依證據認定之，無證據不得認
    定犯罪事實。」揆諸上開規定，刑事判決書應記載主文與理
    由，於有罪判決書方須記載犯罪事實，並於理由內記載認定
    犯罪事實所憑之證據及其認定之理由。所謂認定犯罪事實所
    憑之「證據」，即為該法第154條第2項規定之「應依證據認
    定之」之「證據」。職故，有罪判決書理由內所記載認定事
    實所憑之證據，即為經嚴格證明之證據，另外涉及僅須自由
    證明事項，即不限定有無證據能力之證據，及彈劾證人信用
    性可不具證據能力之彈劾證據。在無罪判決書內，因檢察官
    起訴之事實，法院審理結果，認為被告之犯罪不能證明，而
    為無罪之諭知，則被告並無檢察官所起訴之犯罪事實存在，
    既無刑事訴訟法第154條第2項所規定「應依證據認定之」事
    實存在。因此，判決書僅須記載主文及理由，而理由內記載
    事項，為法院形成主文所由生之心證，其論斷僅要求與卷內
    所存在之證據資料相符，或其論斷與論理法則無違，通常均
    以卷內證據資料彈劾其他證據之不具信用性，無法證明檢察
    官起訴之事實存在，所使用之證據並不以具有證據能力之證
    據為限，是以本件被告被訴性騷擾犯行既經本院認定應受無
    罪之諭知，就此部分即不再論述所援引有關證據之證據能力
    ，合先敘明。
陸、經查：　　
一、證人A女於警詢、偵查及原審審理時雖均明確指證被告於其
    國小二年級時，乘其在新北市○○區住處床上做事情而不及抗
    拒時，從前面突然出手抓其胸部等語（見偵字卷第23頁；他
    字卷第31頁；原審卷第76至77頁），然其於原審審理時亦證
    稱：在國小二年級的時候，被告有摸我胸部一下子，當時我
    記得與被告及他女朋友住在一起，被告摸我的時候，沒有其
    他人看到，摸完之後，我沒有告訴人，也沒有向阿公、阿嬤
    講過，是等到大概國小五年級的時候，我才向證人D講，但
    沒有寫過紙條或寫日記紀錄下來，這件事情第一個知道的就
    是證人D，講完之後就一直到本件學校老師調查的時候，我
    才再講出來等語（見原審卷第84至86頁），可知證人A女所
    指訴遭被告性騷擾一事，除於國小5年級時曾告知其同學D女
    外，並未告知其他人，亦未如同本案被告對其為上揭乘機猥
    褻犯行時，其為抒發情緒有寫在紙條上，而係至本案調查被
    告對其為乘機猥褻犯行時始再次提及此事，是縱使證人D女
    迭於警詢及偵查中證稱：A女有說過她爸爸摸她胸部等語（
    見他字卷第41頁；偵字卷第38頁），亦僅係轉述證人A女所
    指訴之內容，性質上屬與證人A女陳述具同一性之累積證據
    ，並不具補強證據之適格。
二、再觀諸卷附被害人A女所書寫紙條（見偵字不公開卷第24頁
    ），其上所寫「趁我睡覺時…用他髒手碰我重要部位」、「
    也用他的臭死的舌頭舔我重要部位」等內容，可知被害人A
    女所寫之「重要部位」應為其下體，而非指其胸部，而其餘
    所載亦非有關被告摸其「胸部」之內容；公訴意旨固另以證
    人B女、C女、E女之證述為憑，惟據證人A女前揭所指述之情
    節，可知證人B女、C女、E女均未親自見聞本案案發之經過
    ，證人B女、C女於警詢及偵查中僅證述其等如何發現卷附紙
    條及告知E女之過程，而證人E女於警詢及偵查中則僅證稱其
    於詢問A女有關「摸大腿」、「摸全身」等受害情節時，A女
    所展現之情緒反應，公訴意旨亦未指明證人B女、C女、E女
    證述之待證事項為何，及與本案被告被訴性騷擾犯行之犯罪
    事實構成要件有何關聯性，均非屬得佐證證人A女指述遭被
    告性騷擾一事確為真實之補強證據，卷內復無其他與證人A
    女上開指述有相當關聯性，於相互印證後得確信為真實之適
    格補強證據，自難僅憑證人A女之單一指述，即為被告不利
    之認定。
三、公訴人另引用本案被告之供述，作為本案證據，然被告自始
    未供承有性騷擾之行為，是當無從憑以被告之供述，作為認
    定被告有上開公訴人所指性騷擾犯行之證據。
四、綜上所述，被告上開所辯要非無據，本件公訴意旨認被告涉
    犯性騷擾犯行之證據，顯尚未達於通常一般之人均不致有所
    懷疑，而得確信其為真實之程度。此外，復查無其他積極證
    據，足資證明被告確有公訴人所指性騷擾犯行，既不能證明
    被告犯罪，自應依法就被告被訴性騷擾部分為無罪之諭知。
柒、駁回檢察官上訴之理由：
一、原審以公訴人所舉事證，既尚有合理之懷疑。此外，復查無
    其他積極事證足認被告有何性騷擾犯行，自應為被告此部分
    無罪之諭知，已詳敘其取捨證據及得心證之理由；對於檢察
    官所舉證據，何以不足資為被告就此部分性騷擾犯行犯罪之
    認定，亦在理由內詳加指駁及說明，俱有卷存證據資料可資
    覆按，經核洵無違誤。
二、檢察官上訴意旨略以：
  ㈠被害人A女所撰寫的字條內，亦載有「從幼稚園到現在...」、「...一直以來對我動手動腳...」、「我忍受那麼多年而我狠決不會放下每天被一個醜人用他髒手碰我部位...」等內容，此部分雖未直接言及胸部，然亦未特定其遭觸碰之部位，此仍可佐證被告於被害人幼稚園起即有對被害人之身體上下其手之事實，原審認此部分證據與A女所為被告摸其胸部而遭性騷擾之指述，不具相當之關聯性云云應有違誤。上開字條內容亦證被害人及證人D女所言各節，確實具有高度可信性，是被告此部分犯罪事實，應堪認定。原審以無補強證據遽認被害人及證人D女之證述全不可採，要屬率斷，顯有未依證據認定事實之違誤。
  ㈡綜上所述，原審判決認事用法既有上開未洽，爰依法提起上
    訴，請撤銷原判決，另為適當合法之判決等語。
三、惟以：
  ㈠按證據之取捨與證據之證明力如何，均屬事實審法院得自由
    裁量、判斷之職權，茍其此項裁量、判斷，並不悖乎通常一
    般人日常生活經驗之定則或論理法則，又於判決內論敘其何
    以作此判斷之心證理由者，即不得任意指摘其為違法。茲原
    判決已詳敘就卷內證據調查之結果，而為綜合判斷、取捨，
    認檢察官所提前揭各項證據不足採為證明被告有其所指之性
    騷擾犯行，其得心證的理由已說明甚詳，且所為論斷從形式
    上觀察，亦難認有違背經驗法則、論理法則，或有其他違背
    法令之情形，自不容任意指為違法。
  ㈡況如前述，觀諸卷附被害人A女所書寫紙條（見偵字不公開卷
    第24頁），其上所寫被告對其所為之行為係「…一直以來對
    我動手動腳，每次放學回家都要摸大腿，趁我睡覺時脫我褲
    子用他的髒手碰我重要部位，也用他的臭死的舌頭舔我重要
    部位，只要我反抗他便踢我打我，還威脅我不能跟別人說…
    」，可知被害人A女所寫被告碰觸其身體部位係大腿及「重
    要部位」，再由被害人所寫「脫我褲子用他的髒手碰我重要
    部位」等語，則可推知其所寫「重要部位」應指其下體，是
    依被害人A女所寫上開紙條，實未敘及被告碰觸其胸部乙事
    ，此觀證人A女於原審審理時證稱：在國小二年級的時候，
    被告有摸我胸部一下子，是等到大概國小五年級的時候，我
    才向證人D講，但沒有寫過紙條或寫日記紀錄下來等語（見
    原審卷第84至85頁），亦徵上情無疑，是依檢察官所舉證據
    ，並無其他與證人A女此部分指述有相當關聯性之補強證據
    ，業經本院依據卷內相關事證認定詳如前述，而原審亦同此
    認定，並詳述理由，自不能僅憑被害人A女之唯一片面指述
    ，而遽認被告有公訴意旨所指性騷擾之犯行。
四、從而，本件檢察官就被告涉犯性騷擾部分提起上訴，猶執前
    開情詞為爭執，並對於原審取捨證據及判斷其證明力職權之
    適法行使，仍持己見為不同之評價，而指摘原判決不當，並
    未進一步提出積極證據以實其說，自難認有理由，應予以駁
    回。
據上論斷，應依刑事訴訟法第368條，判決如主文。
本案經檢察官歐蕙甄提起公訴，檢察官陳漢章提起上訴，檢察白
忠志官到庭執行職務。
中　　華　　民　　國　　111 　年　　3 　　月　　3 　　日
                  刑事第二十二庭審判長法  官  王美玲
                                      法  官  汪怡君
                                      法  官　葉韋廷
以上正本證明與原本無異。
無罪部分不得上訴。
有罪部分如不服本判決，應於收受送達後20日內向本院提出上訴
書狀，其未敘述上訴之理由者並得於提起上訴後20日內向本院補
提理由書（均須按他造當事人之人數附繕本）「切勿逕送上級法
院」。
                                      書記官　李逸翔
中　　華　　民　　國　　111 　年　　3 　　月　　3 　　日
附錄：本案論罪科刑法條全文
中華民國刑法第225條
（乘機性交猥褻罪）
對於男女利用其精神、身體障礙、心智缺陷或其他相類之情形，
不能或不知抗拒而為性交者，處3年以上10年以下有期徒刑。
對於男女利用其精神、身體障礙、心智缺陷或其他相類之情形，
不能或不知抗拒而為猥褻之行為者，處6月以上5年以下有期徒刑
。
第1項之未遂犯罰之。
兒童及少年福利與權益保障法第112條
成年人教唆、幫助或利用兒童及少年犯罪或與之共同實施犯罪或
故意對其犯罪者，加重其刑至二分之一。但各該罪就被害人係兒
童及少年已定有特別處罰規定者，從其規定。
對於兒童及少年犯罪者，主管機關得獨立告訴。